臺灣苗栗地方法院刑事判決　　　　　　99年度交簡上字第30號
上　訴　人
即　被　告　許光民
上列上訴人因公共危險案件，不服本院苗栗簡易庭99年度苗交簡
字第557號中華民國99年9月20日第一審簡易判決（聲請案號：臺
灣苗栗地方法院檢察署99年度偵字第4133號），提起上訴，本院
管轄之第二審合議庭判決如下：
    主  文
上訴駁回。
    理  由
一、本案經本院審理結果，認第一審簡易判決認事用法及量刑均
    無不當，應予維持，並引用簡易判決書記載之事實、證據及
    理由（如附件）。
二、上訴意旨略以：當時員警表明靠內側車道停車，上訴人係靠
    右路肩停車，絕非員警所指上訴人未理會停車受檢即逕行離
    去待員警再向前攔查後才停止，且員警對上訴人執行酒測時
    ，雖有拿一杯水予上訴人喝，惟上訴人僅喝一口即遭現場2
    位員警強制執行酒測，與酒測時一般人有5 分鐘喝水時間之
    情不符。又上訴人酒測後係見測試器上顯示0.22，惟員警列
    印測試單後酒測值係0.62，經上訴人當場質疑，員警仍不給
    予重測，因此認該測試器材有問題，又或是員警動手腳作假
    。再上訴人倘達不能安全駕駛動力交通工具程度，何能自苗
    栗縣頭份鎮○○街駕駛NT－1316號自小客車至同鎮○○路由
    東往西行經八德一路口云云。經查：
  (一)被告迭於警詢、檢察官偵查、本院準備程序及審理中自承：
    伊於99年7 月30日22時許，在苗栗縣頭份鎮○○街附近小吃
    店與朋友飲用啤酒後，於同日晚間22時53分許，駕駛其所有
    之車牌號碼NT－1316號自小客車等語，則被告於警察臨檢酒
    測之前，確實於酒後駕車之事實，應甚明確，而堪認定。按
    刑法第185 條之3 所謂「不能安全駕駛」，係抽象危險犯，
    並不以發生具體危險為必要。而依醫學實驗證明所得經驗法
    則，對於吐氣酒精濃度達每公升0.25毫克（MG/L）以上時，
    將使駕駛人產生複雜之技巧障礙、駕駛能力變壞之行為表現
    ，肇事比率比一般未飲酒時高出2 倍，而吐氣酒精濃度達每
    公升0.5 毫克以上時，將使駕駛人產生平衡感與判斷力障礙
    升高，肇事比率比一般未飲酒時高出10倍，甚而如吐氣酒精
    濃度達每公升0.75毫克時，駕駛人將產生明顯酒醉、步履蹣
    跚之行為狀態，其肇事比率比一般高25倍，達吐氣酒精濃度
    達每公升1 毫克時，將造成中度中毒，有步態不穩、噁心、
    嘔吐、精神混惑不清狀態（參見蔡志中著，對飲酒不能安全
    駕駛之執法研究，司法院第四十六期業務研究會講義）。次
    按汽車駕駛人飲酒後其吐氣所含酒精成分超過每公升0.25毫
    克以上者，即不得駕車，道路交通安全規則第114 條第2 款
    定有明文；又參考外國之認定標準，對於酒精濃度呼氣已達
    每公升0.55毫克，肇事率為一般正常人之10倍，認為已達「
    不能安全駕駛」之標準，有法務部88年5 月18日法88檢字第
    1669號函可考。復按就醫學文獻所知，酒精對人體造成之影
    響，於呼氣時酒精濃度達每公升0.25毫克（約合體內血液中
    酒精濃度50MG/DL或0.05%）即會輕度中毒，造成輕度協調功
    能降低；呼氣酒精濃度達每公升0.4 毫克時，即有感覺障礙
    ；呼氣酒精濃度達每公升0.5 毫克時（約合體內血液中酒精
    濃度100MG/DL或0.1%）屬輕到中度中毒症狀，出現反應較慢
    、感覺減低、影響駕駛之狀況；此有行政院國軍退除役官兵
    輔導委員會臺北榮民總醫院88年8 月5 日（88）北總內字第
    26768 號函文可據。本件被告於警方酒測之際，其呼氣之酒
    精濃度既已高達0.62mg/L，且依苗栗縣警察局頭份分局頭份
    派出所警員蔡東樺製作之「刑法第185 條之3 案件測試觀測
    紀錄表」、「汽機車駕駛人酒後生理協調平衡檢測紀錄表」
    內容觀之，可知被告已因飲酒而有「對員警指揮及交通號誌
    無反應或遲緩，駕駛判斷力顯然欠佳」、「車輛行徑偏離常
    軌，時而加速，時而突停，顯然無法正常操控」、「雙腳併
    攏，兩手緊貼大腿將一腳向前抬高離地15公分並停止不動30
    秒之測試不合格（被告係於20秒時即將腳放下）」、「閉雙
    眼，30秒內朗誦阿拉伯數字，由1001到1030之測試不合格（
    被告係朗誦至1009時即生錯誤）」等情形。是足認被告之意
    識及反應能力等各項生理機能，已然受體內酒精成分影響而
    降低，而顯已影響其駕駛行為，造成不能安全駕駛之結果，
    應堪認定。是被告上訴意旨所辯其可自苗栗縣頭份鎮○○街
    駕駛至同鎮○○路、八德路口，顯見其酒後可以安全駕駛云
    云，尚難憑採。
  (二)次查，被告上訴意旨雖質疑本件員警對其執行呼氣酒精濃度
    測試時，所使用之酒測儀器之正確性及酒測值之真實性，惟
    查本案被告係經員警於99年7 月30日22時53分許，持編號08
    3191之分析儀器對其施以呼氣酒精濃度測試，並測得被告當
    時呼氣酒精濃度為0.62MG/L，此有被告之酒精測定單在卷（
    見99年偵字第4133號卷第23頁），並有證人即現場查獲之警
    員傅紹奕於本院審理時具結證稱：沒有發現儀器上顯示的數
    值跟印出來的酒測單不同的情形等語（見本院卷100 年1 月
    4 日審判筆錄第5 頁）在卷。再參核經濟部標準檢驗局於99
    年5 月21日對器號083191號儀器所作之呼氣酒精測試器檢定
    合格證書，益徵該呼氣酒精測試器乃為檢定合格標準之測試
    器，且依前揭證書之內容可證該呼氣酒精測試器尚處於有效
    期間內，此亦有合格證書附卷可稽（見99年偵字第4133號卷
    第32頁），綜上證據相互參酌，本案被告於遭查獲時，經員
    警測試呼氣酒精濃度所得數值為每公升0.62毫克之事實應堪
    認定。再者本院審酌證人與被告間並無仇恨過節或金錢糾紛
    ，實無甘冒偽證刑責而攀誣被告之必要，從而，證人傅紹奕
    之證述可資憑採，應無疑義。是交叉比對前揭各項證據，可
    認本案所使用之呼氣酒精濃度測試儀器係合格之儀器，且本
    案並無被告上訴意旨所指呼氣酒精濃度測試儀器上顯示之數
    值與酒精測定單不符之情，是被告空言辯指本案測試儀器有
    問題或員警動手腳云云即不足採信。
  (三)再查，本案被告於飲用酒類後駕駛動力交通工具遭員警攔檢
    查獲起以至完成呼氣酒精濃度測試止，耗費逾17分鐘之久，
    此有證人即現場查獲之警員傅紹奕於本院審理中具結後證述
    在卷並有本案攔檢之錄影光碟附卷可參。且依證人傅紹奕之
    證述可知，實務上員警對行為人施以呼氣酒精濃度測試之規
    定，係規定員警須於行為人飲酒完畢15分鐘後或提供飲水供
    行為人漱口後始能對行為人施以呼氣酒精濃度測試，該用意
    乃係為期呼氣酒精濃度之測試不受行為人口腔內殘留之酒精
    影響精確性，然前二者僅須符合其一即屬合於程序規定，而
    非必然須二者兼具，則本案員警對被告施以酒精濃度測試之
    時間既歷經17分鐘之久，自已逾前揭所指飲酒後15分鐘之規
    定，況本案員警於施以酒精濃度測試前曾提供杯水予被告，
    此有證人證述在案，並為被告所不爭執，是本案施以酒精濃
    度測試之程序自無瑕疵。再參酌被告亦自承其係於99年7 月
    30日10時許，在苗栗縣頭份鎮○○街飲用酒類後駕車至同鎮
    ○○路、八德路口遭查獲，依常情判斷其自飲用酒類地點駕
    駛車輛至遭攔檢地點之路程尚須耗費數分鐘（此由被告上訴
    狀自承該路段至少橫隔4 個T 字路口及4 個十字路口，則可
    推知二地間處有一定距離），則被告飲酒後駕車至攔檢地點
    所耗之時間，加上員警將其攔下、供予飲水、再對其施以呼
    氣酒精濃度測試所耗之時間相加後，顯然已逾酒後15分鐘之
    規定，則益加證明本案員警係於被告飲酒後逾15分鐘後始對
    其施以呼氣酒精濃度測試，則被告辯稱飲水後應有5 分鐘緩
    衝時間，而認員警施以呼氣酒精濃度測試之程序不合規定云
    云，顯對實務上呼氣酒精濃度測試之規定容有誤會，是其辯
    以程序不合法云云，即無理由而不足憑採。
  (四)末按刑法第185 條之3 規定服用酒類不能安全駕駛動力交通
    工具而駕駛之犯罪，屬抽象危險犯，凡因服用酒類達不能安
    全駕駛之狀態且在此狀態下仍為駕駛之實行行為，即成立犯
    罪; 因其非具體危險犯或者實害犯，故不以駕駛後產生交通
    往來上之公共危險或發生他人實際受有損害為必要。是故法
    院認定被告有無成立刑法第185 條之3 犯罪，乃以被告有無
    服用酒類或其他相類似之物、服用後是否駕駛動力交通工具
    、以及在駕駛時有無處於不能安全駕駛之狀態等為前提。不
    以聲請人是否對一般社會大眾造成生命身體實害為斷，而只
    需具有飲酒過量以致不能安全駕駛，「具有危害他人之可能
    性」即已成罪，併此敘明。
三、按刑事訴訟法第253 條之3 第1 項明定，被告於緩起訴期間
    內，有該項所列各款事由之一者，檢察官得依職權或依告訴
    人之聲請撤銷緩起訴處分，繼續偵查或起訴，此有最高法院
    98年臺非字第63號判決要旨可參；再按刑事訴訟法為配合由
    職權主義調整為改良式當事人進行主義，乃採行起訴猶豫制
    度，於同法增訂第253 條之1 ，許由檢察官對於被告所犯為
    死刑、無期徒刑或最輕本刑3 年以上有期徒刑以外之罪之案
    件，得參酌刑法第57條所列事項及公共利益之維護，認為適
    當者，予以緩起訴處分，期間為1 年以上3 年以下，以觀察
    犯罪行為人有無施以刑法所定刑事處罰之必要，為介於起訴
    及微罪職權不起訴間之緩衝制度設計。其具體效力依同法第
    260 條規定，於緩起訴處分期滿未經撤銷者，非有同條第1
    款或第2 款情形之一，不得對於同一案件再行起訴，即學理
    上所稱之實質確定力。足見在緩起訴期間內，尚無實質確定
    力可言。且依第260 條第1 款規定，於不起訴處分確定或緩
    起訴處分期滿未經撤銷者，仍得以發現新事實或新證據為由
    ，對於同一案件再行起訴。本於同一法理，在緩起訴期間內
    ，倘發現新事實或新證據，而認已不宜緩起訴，又無同法第
    253 條之3 第1 項所列得撤銷緩起訴處分之事由者，自得就
    同一案件逕行起訴，原緩起訴處分並因此失其效力。復因與
    同法第260 條所定應受實質確定力拘束情形不同，當無所謂
    起訴程序違背規定之可言，此有最高法院94年臺非字第215
    號判例要旨可參。本案被告前雖曾經檢察官於偵查中對被告
    口頭諭知緩起訴處分，然於職權再議後審酌被告前已有酒後
    駕車之前科紀錄，實不宜再以緩起訴處分，爰經檢察官再行
    偵訊被告，並口頭告知被告上情後，據以聲請簡易判決處刑
    ，則檢察官於第一次（即99年7 月31日偵查）偵訊中雖有口
    頭諭知緩起訴處分之效力及條件，然嗣後已再行偵訊被告並
    諭知本案不宜緩起訴處分，此有99年8 月20日偵查筆錄在卷
    （見99年偵字第4133號卷第42頁），則可認本案檢察官已於
    第二次偵查中撤銷前緩起訴處分，是嗣後逕行聲請簡易判決
    處刑之程序，並無不妥，附此敘明。
四、適用之法律：
    刑事訴訟法第455 條之1 第1 項、第3 項、第373 條、第36
    8 條。
本案經檢察官林俊杰到庭執行職務。
中    華    民    國   100    年    1     月    25    日
                  刑事第二庭審判長法  官  楊清益
                                  法  官  魏宏安
                                  法  官  林靜雯
以上正本證明與原本無異。
本件不得上訴。
                                  書記官  劉千瑄
中    華    民    國   100    年    1     月    25    日
附錄本判決論罪科刑法條：
中華民國刑法第185 條之3：
服用毒品、麻醉藥品、酒類或其他相類之物，不能安全駕駛動力
交通工具而駕駛者，處1 年以下有期徒刑、拘役或3 萬元以下罰
金。
附件：
臺灣苗栗地方法院刑事簡易判決       99年度苗交簡字第557號
聲  請  人  臺灣苗栗地方法院檢察署檢察官
被      告  許光民
                    國民身分證統一編號：Ｚ000000000號
上列被告因公共危險案件，經檢察官聲請以簡易判決處刑（99年
度偵字第4133號），本院判決如下：
    主  文
許光民犯不能安全駕駛動力交通工具罪，處有期徒刑參月，如易
科罰金，以新臺幣壹仟元折算壹日。
    犯罪事實及理由
一、本件除犯罪事實部分更正記載「車牌號碼NT-1316 號」外，
    其餘犯罪事實及證據名稱均引用檢察官聲請簡易判決處刑書
    內容之記載（如附件）。
二、爰審酌被告已有1 次酒後駕車，經法院判決確定之紀錄，有
    臺灣高等法院被告前案紀錄表在卷可稽，詎其仍未能記取教
    訓，再犯本罪，顯見其自制力甚低，及為警查獲時之酒精濃
    度值、酒後行駛之時間、路段、未肇事產生實害等一切情狀
    ，量處如主文所示之刑，併諭知易科罰金之折算標準。
三、應適用法條：
（一）刑事訴訟法第449 條第1 項前段、第454 條第2 項。
（二）刑法第185 條之3 、第41條第1 項前段。
（三）刑法施行法第1 條之1 第1 項。
四、如不服本判決，應於判決送達後10日內向本院提出上訴狀（
    應附繕本），上訴於本院合議庭。
中    華    民    國    99    年    9     月    20    日
                  苗栗簡易庭    法  官  林信旭
以上正本證明與原本無異。
如不服本判決應於收受判決後10日內向本院提出上訴書狀，並應
應敘述具體理由。其未敘述上訴理由者，應於上訴期間屆滿後20
日內向本院補提理由書( 均須按他造當事人之人數附繕本) 「切
勿逕送上級法院」。告訴人或被害人如對本判決不服者，應具備
理由請求檢察官上訴，其上訴期間之計算係以檢察官收受判決正
本之日期為準。
                                書記官  巫穎
中    華    民    國    99    年    9     月    20    日
附錄本案論罪科刑法條：
刑法第185 條之3
服用毒品、麻醉藥品、酒類或其他相類之物，不能安全駕駛動力
交通工具而駕駛者，處1 年以下有期徒刑、拘役或科或併科15萬
元以下罰金。
附件：
臺灣苗栗地方法院檢察署檢察官聲請簡易判決處刑書
                                      99年度偵字第4133號
    被      告  許光民  男  56歲（民國○○年○月○日生）
                        住苗栗縣造橋鄉造橋村10鄰雙鵝山22
                        號
                        國民身分證統一編號：Ｚ000000000號
上列被告因違背安全駕駛案件，業經偵查終結，認宜以簡易判決
處刑，茲將犯罪事實及證據並所犯法條分敘如下：
        犯罪事實
一、許光民前因酒後駕車公共危險案件，經台灣新竹地方法院以
    89年竹交簡字第572號判決判處罰金30,000元，並經同法院
    於民國90年5月31日，以90年簡上字第43號駁回上訴確定，
    於90年10月17日繳納罰金執行完畢。其猶不知警惕，復於於
    99年7月30日22時許，在苗栗縣頭份鎮○○街某小吃攤飲用
    酒類過量後，已達不能安全駕駛動力交通工具之程度，猶於
    酒後隨即駕駛車牌號碼NT-1361號自用小客車，欲返回苗栗
    縣造橋鄉住處。迨於同日22時50分許，沿頭份鎮○○路由東
    往西行經八德一路口時，因發現前方有員警指示停車受檢，
    竟未與理會逕行離去，待員警再上前攔查後對其施以呼氣酒
    精濃度測試，測得許光民體內呼氣酒精濃度值達每公升0.62
    毫克而查悉上情。
二、案經苗栗縣警察局頭份分局報告偵辦。
        證據並所犯法條
一、上揭犯罪事實，業據被告許光民供承不諱，並有呼氣酒精濃
    度測試單、員警職務報告、刑法第185條之3案件測試觀察紀
    錄表、汽機車駕駛人酒後生理協調平衡檢測紀錄表及苗栗縣
    警察局舉發違反道路交通管理事件通知單影本等在卷可佐，
    被告所犯公共危險犯行堪以認定。
二、核被告許光民所為，係犯刑法第185條之3之公共危險罪嫌。
三、依刑事訴訟法第451條第1項聲請逕以簡易判決處刑。
    此  致
臺灣苗栗地方法院
中    華    民    國    99    年    8     月    23    日
                              檢  察  官  林  文  中
本件證明與原本無異
中    華    民    國    99    年    9     月    2     日
                              書  記  官  彭  國  恭